【裁判字號】    99,司財管,38
【裁判日期】    990726
【裁判案由】    指定遺產管理人
【裁判全文】
臺灣士林地方法院民事裁定            99年度司財管字第38號
聲  請  人  甲○○
上列聲請人聲請指定被繼承人乙○○之遺產管理人事件，本院裁
定如下：
    主  文
選任財政部國有財產局臺灣北區辦事處為被繼承人乙○○（男，
民國○○年○ 月○○日生，身分證統一編號：Ｚ000000000號，生前住
臺北縣汐止市○○街128 巷12號3 樓，民國96年12月2 日死亡）
之遺產管理人。
准對被繼承人乙○○之大陸地區以外之繼承人為承認繼承之公示
催告。
被繼承人乙○○之大陸地區以外之繼承人，應自前項公示催告最
後登載新聞紙之日起壹年貳月內承認繼承。上述期限屆滿，無繼
承人承認繼承時，被繼承人乙○○之遺產，於清償債權並交付遺
贈物後，如有賸餘即歸屬國庫。
程序費用由被繼承人乙○○之遺產負擔。
    理  由
一、按繼承開始時，繼承人之有無不明，而無親屬會議或親屬會
    議未於1 個月內選定遺產管理人者，利害關係人得聲請法院
    選任遺產管理人，並由法院依公示催告程序，定6 個月以上
    之期限，公告繼承人，命其於期限內承認繼承，民法第1177
    條、第1178條第1 項、第2 項定有明文。
二、本件聲請意旨略以：聲請人為被繼承人乙○○（男，民國○○
    年○ 月○○日生，身分證統一編號：Ｚ000000000號，生前住臺
    北縣汐止市○○街128 巷12號3 樓，民國96年12月2 日死亡
    ）之債權人，被繼承人生前簽發票據金額新台幣（下同）
    30,000元之本票六紙於之，經取得強制執行名義並提供擔保
    ，惟被繼承人已死亡，被繼承人之繼承人皆已拋棄繼承，亦
    未經親屬會議選定被繼承人之遺產管理人，致聲請人無法領
    取上開擔保金，為保障債權，爰依民法第1178條及非訟事件
    法第149 條規定，聲請選任被繼承人乙○○之遺產管理人等
    語，並提出票據影本、本票裁定及確定證明影本、欠稅查詢
    清單、戶籍謄本、除戶戶籍謄本、提存書影本、繼承系統表
    、財政部台北市國稅局財產歸屬資料清單等件為證。
三、經查，聲請人主張之上開事實，業據提出上述證據作為佐證
    ，並經本院依職權調閱97年度繼字第8 、41、48號、繼承案
    卷查核無誤，堪信為真正。又本件被繼承人之法定各順位繼
    承人皆已拋棄繼承，亦未經親屬會議選定被繼承人之遺產管
    理人，且被繼承人遺有動產，亦有財政部臺北市國稅局財產
    歸屬資料清單在卷可佐。聲請人乃被繼承人之債權人，有法
    律上利害關係，得為本件聲請，合先敘明。
四、次查，被繼承人乙○○之父親、內、外祖父母均已死亡，而
    其現存之配偶、母親、子女及兄弟姊妹皆已向法院聲明拋棄
    繼承，並經法院准予備查在案。本院審酌被繼承人之配偶、
    子女均不瞭解被繼承人生前之財產狀況（詳本院99年6 月28
    日非訟事件筆錄），而母親年事已高，被繼承人之兄弟姊妹
    生前皆未與被繼承人共同居住生活，亦難期待未與被繼承人
    同財共居之兄弟姊妹能夠清楚知悉被繼承人生前之資產負債
    情形，自不宜由彼等擔任被繼承人之遺產管理人。本院考量
    財政部國有財產局為管理國家財政之法定機關，確實具有相
    當之公信力，且被繼承人之遺產於公示催告程序後無人承認
    繼承，依法即歸屬國庫，又經本院函請財政部國有財產局臺
    灣北區辦事處對本件聲請選任被繼承人之遺產管理人乙事具
    體表示意見，該處函覆請秉權處理，有財政部國有財產局臺
    灣北區辦事處99年6 月21日台財產北接字第09900014759 號
    函附卷可稽，本院因認該處任被繼承人之遺產管理人並無不
    妥，爰裁定如主文第1 項所示，並依法為承認繼承之公示催
    告。
五、爰裁定如主文。
六、如不服本裁定，應於裁定送達後10日內，以書狀向本院提出
    抗告狀，並繳納抗告費新臺幣1,000 元。
中    華    民    國    99    年    7     月    26    日
                  家事庭司法事務官

司法院資訊處製作；財團法人民間司法改革基金會備份。
